臺灣臺北地方法院民事判決　　　　　　 94年度重訴字第156號
原　　　告　大洋僑果股份有限公司
法定代理人　丁○○
訴訟代理人　陳福寧律師
被　　　告　庚○○
訴訟代理人　黃重鋼律師
　　　　　　林詠嵐律師
上列當事人間返還投資款事件，本院於中華民國九十四年十月六
日言詞辯論終結，判決如下：
    主  文
被告應給付原告新台幣壹仟萬元，及自民國九十三年十一月一日
起至清償日止按年息百分之八計算之利息。
原告其餘之訴駁回。
訴訟費用由被告負擔三分之一；餘由原告負擔。
本判決第一項於原告以新台幣參佰參拾參萬參仟參佰參拾肆元供
擔保後，得假執行。但被告如以新台幣壹仟萬元預供擔保，得免
假執行。
原告其餘假執行之聲請駁回。
    事實及理由
壹、程序方面：
一、本件被告住所雖不屬本院管轄範圍內，惟原告與被告簽訂協
    議書費第4條約定，雙方合意以台灣台北地方法院為第一審
    管轄法院，此合於民事訴訟法第24條前段合意管轄規定，本
    院自應有管轄權。
二、本件被告未於最後言詞辯論期日到場，核無民事訴訟法第38
    6條所列各款情形，應依原告之聲請，由其一造辯論而為判
    決。
貳、原告主張：
一、被告庚○○與訴外人安定國際有限公司（甲○○○○ ○○○○○○○○○○○○○ ○○○○○○○，下簡稱安定公司，業經原告撤回）、全茂科
    技（深圳）有限公司（下稱全茂公司）及己○○、丙○○、
    乙○○、戊○○○（以上五人業與原告成立訴訟上和解）等
    人於民國90年9月26日，向原告稱欲以全茂公司之股權價值
    在新台幣（下同）50,000,000元部份出售予原告並簽訂協議
    書，原告並已依協議書約定交付50,000,000元之款項。詎被
    告庚○○與前揭訴外人等並未依協議書約定交付全茂公司經
    會計師查核之財務報表等資料供原告評估，並於取得購買股
    權價金50,000,000元後，即推託無法履行提供全茂公司廠房
    設備設定擔保，以致原告無法評估是否購買全茂公司之股權
    ，乃決定不予購買，並要求被告庚○○與前揭訴外人等返還
    原告先前所交付之款項50,000,000元。幾經拖延，被告庚○○與前揭訴外人等始於92年9月1日、10月20日各清付10,000
    ,000 元，其餘30,000,000元仍無清付，被告要求延至93年5
    月31日清償。
二、然至93年5月間被告誑稱，飛盟公司刻正進行內部人事調整
    以排除舞弊，現金增資100,000,000元以充裕資金週轉，及
    併購全茂公司以強化財報結構等語。且為詐騙原告參與增資
    並製造強化飛盟公司財報結構之假象，以遂其增資之目的，
    竟於未經原告授權與同意之情況下，於93年1月2日擅自簽署
    同意書，將原告指定登記予訴外人EGAWA TAKEDTADA名下之
    FIRST WEALTH TRADING LIMITED之全部股份及所持有之安定
    公司股權（157/257）移轉至飛盟公司名下。被告為詐騙原
    告參與增資，竟隱匿未告知上開移轉股權之事實，並於93
    年5月24日發函原告，冀希展延還款、參與增資，歸還登記
    股權等。並致不知情之原告陷於錯誤而同意將應返還之20,0
    00,000元承購飛盟公司之增資股份，而於93年6月30日將增
    資認股金匯入飛盟公司代收股款銀行上海商銀頂坎簡易型分
    行。未久飛盟公司即因不明原因，再陷營運困境、人事改革
    承諾未予兌現，並於93年12月20日股東會宣佈歇業關廠。另
    知悉飛盟公司現金增資中有30,000,000元未到位（己○○稱
    係以借款抵之），原告始知受騙。其餘10,000,000元則由己○○簽發台灣中小企業銀行東台北分行，庚○○、丙○○、
    乙○○、戊○○○等人背書，93年10月31日期之支票乙紙，
    經到期提示退票，未獲付款。
三、本件被告應連帶返還之投資款30,000,000元，其後原告雖同
    意其中20,000,000元轉為購買飛盟公司增資股份，但係被告
    等所詐騙，乃依法撤銷承購增資股之意表示。若前之撤銷承
    購增資之意思表示有不生效力之情事，則以本件起訴狀繕本
    作為撤銷被詐欺之意思表示。另收受己○○所簽發之10,000
    ,000 元之支票，但因未兌現，顯然新債務不履行，舊債務
    仍不消滅，原告自仍得依原協議書請求被告等返還投資款。
四、原告係與乙(安定國際有限公司)、丙（全茂公司）、丁（己○○、丙○○、乙○○、戊○○○）三方間合意將其中20,
　　000,000元轉作向丁方等人所投資之飛盟國際股份有限公司
　  現金增資之股款，故而，將20,000,000元轉作購買飛盟公司
    之股份之契約，係存在於原告與丁方之被告庚○○間，並非
    係大洋僑公司與飛盟公司之間。
五、飛盟公司係於93年6月30日辦理現金增資，但飛盟公司竟於
    93年12月20日股東會宣佈歇業關廠，九十四年一月間刑事警
    察局偵七隊查獲被告庚○○為飛盟公司總經理，掏空公司資
    產二十億，虛列長期投資、美化公司帳面等膨脹公司資產詐
    騙情事。
六、聲明：
　（一）被告應連帶給付原告30,000,000元及自93年7月1日起至
　　　  清償日止按年息8％計算之利息。
  （二）請准原告預供擔保，宣告假執行。
參、被告雖未於最後言詞辯論期日到庭，惟據其前次言詞辯論期
    日所述，則以下列辯詞置辯：
一、原告主張因受被告詐欺而撤銷投資飛盟公司20,000,000元之
    意思表示，於法無據：原告以飛盟公司於其增資後營運陷入
    困境、未完成人事改革等為其受詐欺而陷於錯誤之事由，然
    上揭事項係原告投資後飛盟公司始發生之經營問題，並非原
    告於決定投資當時對事實有所誤認，故原告主張受詐欺而撤
    銷投資之意思表示，並無理由。又遍觀全卷，未見兩造約定
    以「飛盟公司營運陷入困境、未為人事改革等」作為原告投
    資之停止條件或解除條件，原告自不得主張無所依據之「條
    件未成就」而撤銷意思表示，併予敘明。
二、原告投資飛盟公司，係原告與飛盟公司間之商業行為；系爭
    股權移轉，則係訴外人EGAWA TAKEDTADA、FIRST WEALTH 公
    司與FORTSON公司間之商業行為，系爭股權移轉與原告之投
    資行為並無關係，被告亦無向原告告知之義務。原告復稱被
    告係為製造飛盟公司財務健全之假象而為系爭股權移轉，以
    遂邀原告增資之目的，然原告既已主張其不知系爭股權移轉
    ，又何來誤信之可言？原告所言自相矛盾，顯無可採。縱認
    系爭股權移轉與原告之投資有關，然FORTSON公司係飛盟公
    司之子公司，其受讓股權，亦係增加飛盟公司資產，對投資
    人顯屬有利，原告又何能據此對其有利之事項，主張受詐欺
    而撤銷意思表示？
三、己○○簽發之10,000,000元支票未獲兌現部分，被告依法應
    自背書人之票據責任，並無異議。
四、聲明：
（一）原告之訴關於20,000,000投資部分駁回。
（二）倘受不利判決，被告願供擔保，請求宣告免為假執行。
肆、兩造不爭執之事實：
一、被告庚○○與訴外人安定公司、全茂公司及己○○、丙○○
    、乙○○、戊○○○等人於90年9月26日，向原告稱欲以全
    茂公司之股權價值在50,000,000元部份出售予原告並簽訂協
    議書，原告並已依協議書約定交付50,000,000元之款項。然
    被告庚○○與前揭訴外人等並未依協議書約定交付全茂公司
    經會計師查核之財務報表等資料供原告評估，且無法履行提
    供全茂公司廠房設備設定擔保，以致原告無法評估是否購買
    全茂公司之股權，乃決定不予購買，並要求被告庚○○與前
    揭訴外人等返還原告先前所交付之款項50,000,000元。被告
    庚○○與前揭訴外人等於92年9月1日、10月20日各清付10,0
    00,000元。
二、原告對被告仍有30,000,000元債權，原告將其中之20,000,
    000元債權，轉作投資飛盟公司之股本。其餘10,000,000元
    則由己○○簽發台灣中小企業銀行東台北分行，庚○○、丙○○、乙○○、戊○○○等人背書，93年10 月31日期之支
    票乙紙，經到期提示退票，未獲付款。
伍、得心證之理由：
一、原告主張之事實，固據其提出協議書、書函、支票及其退票
    理由單、股份轉讓協議書、飛盟公司九十三年現金增資認股
    通知單影本為證，被告則以上開辯詞資為抗辯。故本件爭執
    點在於被告是否對原告有詐騙行為，而原告得以撤銷同意認
    購之意思表示？
二、查原告主張至93年5月間被告誑稱，飛盟公司刻正進行內部
    人事調整以排除舞弊，現金增資100,000,000元以充裕資金
    週轉，及併購全茂公司以強化財報結構等語。且為詐騙原告
    參與增資並製造強化飛盟公司財報結構之假象，以遂其增資
    之目的，竟於未經原告授權與同意之情況下，於93年1月2日
    擅自簽署同意書，將原告指定登記予訴外人EGAWATAKEDTADA
    名下之FIRST WEALTH TRADING LIMITED之全部股份及所持有
    之安定公司股權（157/257）移轉至飛盟公司名下。被告為
    詐騙原告參與增資，竟隱匿未告知上開移轉股權之事實，並
    於93年5月24日發函原告，冀希展延還款、參與增資，歸還
    登記股權等。並致不知情之原告陷於錯誤而同意將應返還之
    20,000,000元承購飛盟公司之增資股份云云，惟查被告將
    FIRST WEALTH TRADING LIMITED之全部股份及安定公司股權
    （157/257）移轉至飛盟公司名下，固然有強化飛盟公司股
    權之作用，惟此增加資產行為以形式觀之，對原告已無任何
    不利，況觀之原告提出之股份轉讓協議書（見卷第15頁）內
    容，協議轉讓股權為當事人為飛盟公司及FIRST WEALTH　TR
    ADING　LIMITED及安定公司，而原告係投資飛盟公司，原告
    並未舉證證明二者有何關聯性及被告有何告知義務，故原告
    主張其不知上開股權移轉而認有受詐欺之情，尚屬無據，原
    告自無法據以主張撤銷上開20,000,000元投資行為，而請求
    返還20,000,000元。
三、又查原告主張被告為飛盟公司總經理，掏空公司資產二十億
    ，虛列長期投資、美化公司帳面等膨脹公司資產詐騙情事云
    云，惟查原告係於93年6月30日投資飛盟公司，已如前述，
    而查飛盟公司宣佈歇業時間為93年12月20日，有原告提出之
    飛盟公司九十三年股東臨時會議事錄影本附卷可稽（見卷第
    117頁），二者相差有半年之久，難認飛盟公司事後歇業，
    係為詐騙原告為目的，而被告是否有掏空公司資產二十億，
    虛列長期投資、美化公司帳面等膨脹公司資產詐騙情事，原
    告僅提出剪報資料，尚不足以證明被告有上開情事，應認原
    告此部分之主張，尚不足採，原告亦無法以此主張撤銷上開
    20,000,000元投資行為，而請求返還20,000,000元。
四、再查原告主張被告應返還上開投資款30,000,000元中之10,
    000,000元（另20,000,000元係投資飛盟公司）部分，則為
    被告所不爭執，應認原告之主張為真實，又查此10,000,000
    元係己○○簽發台灣中小企業銀行東台北分行，被告庚○○
    、丙○○、乙○○、戊○○○等人背書，93年10月31日期之
    支票，嗣經到期提示退票，未獲付款，已如前述，則原告請
    求此部分之遲延利息，自應自遲延之日之翌日即93年11月1
    日起算，併此敘明。
五、綜上所述，原告主張依協議書約定，請求被告返還10,000,
    000元及自93年11月1日起至清償日止，按年息百分之八計算
    之利息（依協議書第二條約定）之範圍內，為有理由，應予
    准許，逾此部分，則無理由，應予駁回。
六、兩造陳明願供擔保，聲請宣告假執行或免為假執行，經核原
    告勝訴部分，合於法律規定，爰分別酌定相當之擔保金額宣
    告之；原告其餘假執行之聲請，因訴之駁回而失所依據，不
    予准許。
七、因本案事證已臻明確，兩造其餘主張陳述及所提之證據，經
    審酌後，認與判決結果無影響，爰不一一論駁，附此敘明。
八、訴訟費用負擔之依據：民事訴訟法第79條。
中　　華　　民　　國　　94　　年　　10　　月　　21　　日
                  民事第二庭    法　官　黃雯惠
以上正本係照原本作成。
如對本判決上訴，須於判決送達後20日內向本院提出上訴狀。
中　　華　　民　　國　　94　　年　　10　　月　　21　　日
                                書記官　林玗倩
